臺灣臺北地方法院刑事判決　　　　　　　　　　　　　九十一年度訴字第九八二號
　　公　訴　人　臺灣臺北地方法院檢察署檢察官
　　被　　　告　乙○○
　　指定辯護人　甲○
右列被告因違反槍砲彈藥刀械管制條例案件，經檢察官提起公訴（九十一年度偵字第
一六二三號），甲○判決如左：
    主  文
乙○○共同未經許可，持有手槍，累犯，處有期徒刑陸年，併科罰金新台幣壹拾伍萬
元，罰金部分如易服勞役，以新台幣玖佰元即銀元參佰元折算壹日。扣案美製ＴＡＵ
ＲＵＳ零點貳伍吋手槍壹枝（槍身號碼：ＵＳＡ○八五五，含彈匣壹個，槍枝管制編
號：0000000000）及陸點參伍㎜制式半自動手槍彈（彈底標記：Ｇ‧Ｆ‧
Ｌ‧６‧３５）伍顆均沒收。
    事  實
一、乙○○前於民國八十一年間因肅清煙毒條例等案件，經甲○於八十二年二月二十
    七日以八十二年度訴字第一七二號判處應執行有期徒刑三年六月確定（違反麻醉
    藥品管理條例部分處有期徒刑六月，肅清煙毒條例部分處有期徒刑三年二月）；
    於八十二年間另因肅清煙毒條例等案件，經甲○於八十二年八月三十一日以八十
    二年度訴字第二三七○號判處應執行有期徒刑三年六月確定（違反麻醉藥品管理
    條例部分處有期徒刑六月，肅清煙毒條例部分處有期徒刑三年二月）。上開二案
    件，經甲○於八十三年一月三十一日以八十三年度聲字第一二○號，定應執行刑
    為有期徒刑七年確定，送監執行後，於八十五年三月一日假釋交付保護管束（縮
    刑期滿期間至八十九年四月三十日）；惟於假釋期間，先後於八十五年、八十六
    間，又因違反麻醉藥品管理條例案件，經甲○分別於八十五年六月二十四日以八
    十五年度易字第三五一三號、八十六年七月二十三日以八十六年度易字第三三六
    一號判處有期徒刑五月、六月確定，前揭假釋乃經裁定撤銷，有期徒刑五月部分
    經於八十五年九月十七日易科罰金執行完畢，其餘部分殘刑四年一月二十九日及
    有期徒刑六月，則送監執行，甫於八十八年九月二十七日因縮短刑期假釋出監，
    九十年九月八日縮刑期滿未經撤銷，以已執行完畢論。詎猶未記取教訓，於九十
    一年一月十四日上午九時許，受綽號「木兄」之黃金木（成年男子，另案經檢察
    官發布通緝中）邀約，與黃金木在台北市○○街七十號八樓租住處，商議如何向
    姓名年籍資料不詳綽號「小朱」之男子討債一事時，為助聲勢及應付討債時之突
    發狀況，明知黃金木於同日晚上九時（或十時）多許，所交付之手槍一支及子彈
    八顆，分別為具有殺傷力之美製ＴＡＵＲＵＳ廠ＰＴ二五型口徑○‧二五吋之半
    自動手槍（槍身號碼：ＵＳＡ○八五五，含彈匣一個，槍枝管制編號：0000
    000000）及○‧二五吋（六‧三五㎜）制式半自動手槍彈（彈底標記：Ｇ
    ‧Ｆ‧Ｌ‧６‧３５），竟與黃金木共同基於持有之犯意聯絡，未經許可接手把
    玩之後，即將子彈已上膛之手槍插在腰際，等候黃金木進一步指示而共同非法持
    有之。嗣至同日晚上十一時許，乙○○攜帶前揭插在腰際之槍枝（含子彈），與
    黃金木及不知情之周蓬國（另案經檢察官發布通緝中）下樓，行經台北市○○街
    七十九號前，為警當場自其身上查獲上開美製制式手槍一支及子彈八顆（八顆具
    有殺傷力之子彈，經鑑定試射三顆，剩餘五顆），而查悉上情。
二、案經臺北縣警察局板橋分局報請臺灣臺北地方法院檢察署檢察官偵查起訴。
    理  由
一、右揭非法持有制式手槍、子彈之事實，業據被告乙○○於甲○審理中自白不諱（
    見甲○九十一年十月十七日審判筆錄），且有其於偵查中坦承：「（問：你身上
    的槍何來？）是黃金木拿給我的。（問：要作何用途？）他叫我放在身上，是黃
    （金木）在北市○○街七十號八樓拿給我的，是九十一年一月十四日晚上十點多
    左右拿給我。（問：該處是何人租的？）是黃金木租的。‧‧‧（問：被查獲時
    ，槍放在何處？）槍放在腰際，子彈八發已上膛」等語在卷可稽（見偵查卷第五
    十二頁反面、五十三頁）。而上開為警查扣之槍枝一支、子彈八顆，經送請內政
    部警政署刑事警察局鑑驗結果，認定：「（一）美製ＴＡＵＲＵＳ點貳貳手槍壹
    枝，黏貼獲案槍枝管制編號0000000000條碼乙紙：１、實係美國ＴＡ
    ＵＲＵＳ廠ＰＴ二五型口徑○‧二五吋半自動手槍。２、外觀為銀灰色，護木為
    木質咖啡色。３、滑套上具『ＴＡＵＲＵＳ  ＰＴ─２５‧ＣＡＬ‧２５  ＡＵ
    ＴＯ』、「ＴＡＵＲＵＳ  ＩＮＴ‧ＭＦＧ‧ＩＮＣ‧ＭＡＤＥ  ＩＮ  ＭＩＡ
    ＭＩ‧ＥＬ‧ＵＳＡ」字樣及ＴＡＵＲＵＳ公司標誌。４、護木上具ＴＡＵＲＵ
    Ｓ公司標誌。５、槍傷上號碼為『ＵＳＡ０８５５』。６、槍身內具『１１７』
    及『１４１００』兩組號碼。７、槍管內具陸條右旋來復線。８、機械性能良好
    ，可擊發子彈。９、認具殺傷力。（二）點貳貳子彈捌顆（試射參顆），實均係
    口徑○‧二五吋（六‧三五㎜）制式半自動手槍彈，彈底標記為『Ｇ‧Ｆ‧Ｌ‧
    ６‧３５』，認均具殺傷力。」，亦有內政部警政署刑事警察局九十一年二月二
    十二日刑鑑字第○九一○○一四六七四號函及扣案槍、彈之照片一幀附卷足憑（
    見偵查卷第四十一、一○四、一○五頁）。被告上開任意性之自白，經核有扣案
    之槍彈相片及鑑驗通知書可資為補強證據，足認與事實相符，自堪採為證據。本
    件事證明確，被告犯行堪以認定，應予依法論科。
二、查上開扣案之槍枝（含彈匣）、子彈，係屬槍砲彈藥刀械管制條例第四條第一項
    第一款、第二款規定明文查禁之槍砲、彈藥，此有前揭內政部警政署刑事警察局
    九十一年二月二十二日刑鑑字第○九一○○一四六七四號函可參。是依同條例第
    五條規定，非經中央主管機關許可，不得製造、販賣、運輸、轉讓、出租、出借
    、持有、寄藏或陳列該等查禁之槍砲、彈藥。被告未經許可，持有上開制式槍枝
    、子彈之所為，核係犯槍砲彈藥刀械管制條例第七條第四項未經許可持有手槍罪
    及同條例第十二條第四項未經許可持有子彈罪。被告以一持有之行為，同時持有
    制式手槍、子彈，而觸犯未經許可持有手槍、未經許可持有子彈二罪名，應依想
    像競合犯之規定，論以情節較重之槍砲彈藥刀械管制條例第七條第四項未經許可
    持有手槍罪。被告與洪金木間，對於持有上開手槍、子彈有犯意聯絡及行為分擔
    ，皆為共同正犯，公訴人未論及此，稍有未洽。被告前於八十一年間因肅清煙毒
    條例等案件，經甲○於八十二年二月二十七日以八十二年度訴字第一七二號判處
    應執行有期徒刑三年六月確定（違反麻醉藥品管理條例部分處有期徒刑六月，肅
    清煙毒條例部分處有期徒刑三年二月）；於八十二年間另因肅清煙毒條例等案件
    ，經甲○於八十二年八月三十一日以八十二年度訴字第二三七○號判處應執行有
    期徒刑三年六月確定（違反麻醉藥品管理條例部分處有期徒刑六月，肅清煙毒條
    例部分處有期徒刑三年二月）。上開二案件，經甲○於八十三年一月三十一日以
    八十三年度聲字第一二○號，定應執行刑為有期徒刑七年確定，送監執行後，於
    八十五年三月一日假釋交付保護管束（縮刑期滿期間至八十九年四月三十日）；
    惟於假釋期間，先後於八十五年、八十六間，又因違反麻醉藥品管理條例案件，
    經甲○分別於八十五年六月二十四日以八十五年度易字第三五一三號、八十六年
    七月二十三日以八十六年度易字第三三六一號判處有期徒刑五月、六月確定，前
    揭假釋乃經裁定撤銷，有期徒刑五月部分經於八十五年九月十七日易科罰金執行
    完畢，其餘部分殘刑四年一月二十九日及有期徒刑六月，則送監執行，甫於八十
    八年九月二十七日因縮短刑期假釋出監，九十年九月八日縮刑期滿，假釋未經撤
    銷，以已執行完畢論，有卷附臺灣高等法院檢察署刑案紀錄簡覆表及臺灣高等法
    院被告全國前案紀錄表、法務部在監在押資料表可考，其受有期徒刑之執行完畢
    後，五年以內再犯本件有期徒刑以上之罪，為累犯，應依法加重其刑。爰審酌被
    告有事實欄所載之多項前科，有臺灣高等法院檢察署刑案紀錄簡覆表及臺灣高等
    法院被告全國前案紀錄表可稽，足認其素行不良，值此槍彈氾濫時機，非法持有
    智識手槍、子彈之行為，對於社會治安自潛藏高度之危險，然其僅非法持有手槍
    、子彈，尚未對社會有其他實害之行舉，犯後又全盤供出犯行，及其犯罪動機、
    目的、手段、生活狀況、智識程度等一切情狀，甲○認公訴人所具體求處有期徒
    刑六年，尚稱妥適，爰量處如主文所示之刑，並依法諭知併科如主文所示之罰金
    ，且就罰金部分諭知易服勞役之折算標準，以示懲戒。
三、公設辯護人雖以被告自警訊中即供出槍枝來源為綽號「木兄」之黃金木所交付，
    認應依槍砲彈藥刀械管制條例第十八條第四項規定減輕其刑；惟查得依槍砲彈藥
    刀械管制條例第十八條第四項規定減輕或免除其刑者，僅以「犯本條例之罪，於
    偵查中或審判中自白，並供述全部槍砲、彈藥、刀械之來源及去向，因而查獲或
    因而防止重大危害治安事件之發生者」為限，考其立法目的，莫非係對於供出槍
    砲來源，且因而查獲或因而防止重大危害治安事件發生之情形，給予刑事政策上
    之獎勵，以減少重大危害治安事件之發生，此二法定減刑要件缺一不可，然查本
    件被告經警查獲持有前開制式手槍及子彈後，僅供出槍彈之來源為通緝中之黃金
    木，實際上並無查獲重大危害治安事件，或因而防止重大危害治安事件之發生，
    在法定減刑要件尚非完全滿足之情形，要難謂符合前開法定減輕或免除其刑之要
    件。扣案美製ＴＡＵＲＵＳ零點貳伍吋手槍壹枝（槍身號碼：ＵＳＡ○八五五，
    含彈匣壹個，槍枝管制編號：0000000000）、六點三五㎜制式半自動
    手槍子彈伍顆（彈底標記：Ｇ‧Ｆ‧Ｌ‧６‧３５），均屬違禁物，應均依刑法
    第三十八條第一項第一款規定宣告沒收。至送鑑定時試射之子彈三顆，已殷鑑驗
    擊發而不具殺傷力，失其違禁物之性質，自無庸宣告沒收。
四、按槍砲彈藥刀械管制條例第十九條第一項規定：「犯第七條、第八條、第十條、
    第十一條、第十二條第一項至第三項、第十三條第一項至第三項之罪，經判處有
    期徒刑者，應於刑之執行完畢或赦免後，令入勞動場所，強制工作，其期間為三
    年。」此項規定不問對行為人有無預防矯治其社會危險性之必要，一律宣付強制
    工作三年，限制其中不具社會危險性之受處分人之身體、自由部分，其所採措施
    與所欲達成預防矯治之目的及所需程度，不合憲法第二十三條所定之比例原則。
    犯上開條例第十九條所定之罪，不問對行為人有無預防矯治其社會危險性之必要
    ，一律宣付強制工作三年之部分，與本解釋意旨不符，應自本解釋公布之日起不
    予適用，司法院大法官會議於八十七年十二月十八日著有釋字第四七一號解釋在
    案。查本件被告雖係犯槍砲彈藥刀械管制條例第七條第四項非法持有手槍罪，並
    經甲○判處有期徒刑，然其僅係受黃金木之指示而持有，並未造成其他重大危害
    社會治安事件之發生，且犯後自警訊即坦承犯行，頗具悔意，並供出槍彈來源，
    經甲○對被告非法持有槍彈犯行判處如主文所示有期徒刑六年及併科新台幣十五
    萬元罰金之刑，應已足達到預防其再犯之特別目的，衡諸比例原則，應無再對其
    施以預防矯治之必要，依據上開司法院大法官會議解釋，並無槍砲彈藥刀械管制
    條例第十九條第一項規定之適用，故不併宣告於刑之執行完畢或赦免後，令入勞
    動場所強制工作三年，附此敘明。
據上論斷，應依刑事訴訟法第二百九十九條第一項前段，槍砲彈藥刀械管制條例第七
條第四項、第十二條第四項，刑法第十一條前段、第二十八條、第五十五條、第四十
七條、第四十二條第二項、第三十八條第一項第一款，罰金罰鍰提高標準條例第二條
，現行法規所定貨幣單位折算新臺幣條例第二條，判決如主文。
本案經檢察官陳弘杰到庭執行職務
中    華    民    國      九十一      年      十      月      三十一    日
                                      臺灣臺北地方法院刑事第六庭
                                          法  官  吳  秋  宏
右正本證明與原本無異。
如不服本判決應於送達後十日內向甲○提出上訴狀
                                          書記官  林  碧  華
中    華    民    國      九十一      年      十    月       三十一     日
附錄本案論罪科刑法條全文：
槍砲彈藥刀械管制條例第七條第四項
條未經許可，製造、販賣或運輸火砲、肩射武器、機關槍、衝鋒槍、卡柄槍、自動步
槍、普通步槍、馬槍、手槍或各類砲彈、炸彈、爆裂物者，處死刑、無期徒刑或七年
以上有期徒刑；處徒刑者，併科新台幣三千萬元以下罰金。
未經許可，轉讓、出租或出借前項所列槍砲、彈藥者，處無期徒刑或五年以上有期徒
刑，併科新台幣一千萬元以下罰金。
意圖供自己或他人犯罪之用，而犯前二項之罪者，處死刑或無期徒刑；處徒刑者，併
科新台幣五千萬元以下罰金。
未經許可，持有、寄藏或意圖販賣而陳列第一項所列槍砲、彈藥者，處五年以上有期
徒刑，併科新台幣一千萬元以下罰金。
第一項至第三項之未遂犯罰之。
槍砲彈藥刀械管制條例第十二條第四項
未經許可，製造、販賣或運輸子彈者，處一年以上七年以下有期徒刑，併科新台幣五
百萬元以下罰金。
未經許可，轉讓、出租或出借子彈者，處六月以上五年以下有期徒刑，併科新台幣三
百萬元以下罰金。
意圖供自己或他人犯罪之用，而犯前二項之罪者，處三年以上十年以下有期徒刑，併
科新台幣七百萬元以下罰金。
未經許可，持有、寄藏或意圖販賣而陳列子彈者，處五年以下有期徒刑，併科新台幣
三百萬元以下罰金。
第一項至第三項之未遂犯罰之。
